最高法院刑事判決　　　　　　　　　　　　　　　八十八年度台上字第六六七九號
　　上　訴　人　甲○○
右上訴人因違反毒品危害防制條例案件，不服台灣高等法院台南分院中華民國八十八
年九月七日第二審判決（八十八年度上訴字第一二○一號，起訴案號：台灣雲林地方
法院檢察署八十七年度偵字第三五二九、三五三一、四三一九號），提起上訴，本院
判決如左：
    主  文
原判決撤銷，發回台灣高等法院台南分院。
    理  由
本件原判決認定上訴人甲○○曾犯贓物罪，經台灣彰化地方法院判處有期徒刑三月，
已於民國八十七年二月七日執行完畢，猶不知悔改，復基於意圖營利之概括犯意，將
其向綽號「百吉」者所販入之第二級毒品安非他命，先後於八十七年六月初、同年六
月中旬、同年七月初，在雲林縣二崙鄉○○村○○路六號Ａ一室，依序各以新台幣（
下同）九千元、九千元、五千元之價格，連續出售與蔡國雄施用。嗣於同年七月二十
一日為警在雲林縣麥寮鄉諾貝爾汽車旅館查獲，並扣得安非他命淨重六三‧○二公克
、夾鏈袋二百四十個、分裝吸管四十四支等情。因而撤銷第一審關於上訴人被訴販賣
第二級毒品諭知無罪部分之判決，改判論處上訴人連續販賣第二級毒品罪刑（累犯）
，固非無見。
惟查(一)、共同被告所為不利於己之陳述，固得採為其他共同被告犯罪之證據，但此項
不利之陳述，須無瑕疵可指，且就其他方面調查又與事實相符者，始得採為犯罪事實
之認定，若不為調查，而專憑此項供述即為其他共同被告犯罪事實之認定，顯與刑事
訴訟法第一百五十六條第二項之規定有違。本件上訴人始終堅決否認有販賣第二級毒
品安非他命與蔡國雄之犯行，原判決則依憑共同被告蔡國雄之供述而認定上訴人有此
部分犯行。然卷查蔡國雄於警訊中初則供稱：「於八十七年六月至七月向甲○○購買
三次（安非他命）（購買每錢五千元）每次約一錢左右。」繼則供稱：「第一次於八
十七年六月初（向甲○○）購買安非他命一小包，價錢九千元，第二次於八十七年六
月中旬購買安非他命一小包，價錢九千元，第三次於八十七年七月初購買安非他命一
小包，價錢五千元。」（雲林縣警察局西螺分局偵查卷第三頁正面、第五頁）。於第
一審供稱：「沒有（向甲○○買安非他命），我是寄他買的，甲○○如果要去買安非
他命時順便幫我買。」等語（第一審卷第二十五頁）。微論其前後供述不一，其真實
性如何﹖已非全無疑義。且究竟有何補強證據證明其所謂向上訴人購買三次安非他命
與事實相符，原判決亦未詳加調查說明，遽採為上訴人斷罪之證據，尚嫌速斷而難昭
信服。(二)、第一次審判期日之傳票，除刑法第六十一條所列各罪之案件至遲應於五日
前送達外，至遲應於七日前送達，此為刑事訴訟法第二百七十二條所明定。依同法第
三百六十四條規定，第二審之審判自應有其適用。此項就審期間，係為保障被告之訴
訟權益而設，使被告有充分之時間準備實行其防禦權，不因被告身受羈押或因他案在
監執行而可任意剝奪。經查本件原審法院第一次審判期日為八十八年八月三十一日上
午十時二十分，惟對當時另案在台灣台南監獄執行之上訴人即被告甲○○，遲至同年
月二十六日始將該審判期日之傳票送達上訴人收受，有送達證書在卷可稽（原審卷第
四十頁），尚不足七日之就審期間，即逕於同年月三十一日簽發提票派警提解上訴人
到庭進行辯論，旋於當日上午宣示辯論終結，而於同年九月七日宣判，有原審卷足憑
。雖上訴人被強制提解到庭而參與辯論，仍難與自願拋棄此項猶豫期間之利益而到庭
為訴訟行為者同視，其審判程序之瑕疵，不能謂因而治癒。從而其所踐行之訴訟程序
，尚難認為適法。上訴意旨指摘原判決不當，尚非無理由，應認有撤銷發回更審之原
因。原判決不另為無罪諭知部分，基於審判不可分原則，併予發回。
據上論結，應依刑事訴訟法第三百九十七條、第四百零一條，判決如主文。
中      華      民      國    八十八    年     十一     月    二十五    日
                              最高法院刑事第五庭
                                  審判長法官  董  明  霈
                                        法官  丁  錦  清
                                        法官  林  茂  雄
                                        法官  王  居  財
                                        法官  孫  增  同
      右正本證明與原本無異
                                              書  記  官
中      華      民      國    八十八    年     十二     月      一      日
